【裁判字號】    96,訴,222
【裁判日期】    970407
【裁判案由】    違反槍砲彈藥刀械管制條例
【裁判全文】
臺灣臺北地方法院刑事判決               96年度訴字第222號
    公  訴  人  臺灣臺北地方法院檢察署檢察官
    被      告  乙○○
                        （另案於臺灣宜蘭監獄執行中）
    指定辯護人  本院公設辯護人  張寅煥
上列被告因違反槍砲彈藥刀械管制條例案件，經檢察官提起公訴
（九十五年度偵字第一六０五九號），本院判決如下：
    主  文
乙○○無罪。
    理  由
一、公訴意旨略以：被告乙○○明知未經許可，不得持有具有殺
    傷力之槍枝，竟基於持有具殺傷力槍枝之犯意，未經主管機
    關許可，於民國九十五年七月十九日晚上六時四十分前某日
    時，無故持有具殺傷力之仿ＢＥＲＥＴＴＡ廠八四型半自動
    手槍換裝土造金屬槍機、槍管之改造手槍1把，將該改造手
    槍置放於其所有租用之車牌號碼０四三八－ＫＤ號自用小客
    車右前座之手提包內。於同日晚上六時四十分許，駕駛上開
    自用小客車搭載二名不詳年籍姓名，綽號分別為「阿敏」、
    「阿弟仔」之成年男子，行經臺北市中山區○○○路○段五
    十八巷口時，遇警攔檢，為規避警察盤查，乃駕駛上開車輛
    加速逃離現場，嗣將上揭車輛棄於臺北市○○區○○路四號
    前，擬逃逸之際，為警當場逮捕，並於上開車內扣得改造手
    槍一把、彈匣一個、改造子彈四發（子彈部分鑑定結果不具
    殺傷力）等物等語，因認被告乙○○涉犯槍砲彈藥刀械管制
    條例第八條第四項之未經許可持有具有殺傷力槍枝之罪嫌。
二、按犯罪事實應依證據認定之，無證據不得認定其犯罪事實。
    又不能證明被告犯罪者，應諭知無罪之判決，刑事訴訟法第
    一百五十四條第二項、第三百零一條第一項分別定有明文。
    再按，事實之認定，應憑證據，如未能發現相當證據，或證
    據不足以證明，自不能以推測或擬制之方法，為裁判基礎；
    且認定不利於被告之事實須依積極證據，苟積極證據不足為
    不利於被告事實之認定時，即應為有利於被告之認定；另認
    定犯罪事實所憑之證據，雖不以直接證據為限，間接證據亦
    包括在內，然無論直接證據或間接證據，其為訴訟上之證明
    ，須於通常一般之人均不致有所懷疑，而得確信其為真實之
    程度者，始得據之為有罪之認定，倘其證明尚未達到此一程
    度，而有合理之懷疑存在，無從使事實審法院得有罪之確信
    時，即應由法院為諭知被告無罪之判決（最高法院四十年臺
    上字第八六號、三十年上字第八一六號、七十六年臺上字第
    四九八六號判例參照）。
三、公訴人認被告乙○○涉犯未經許可持有槍枝罪嫌，無非係以
    被告之供述、證人謝君年、丙○○、王啟源、胡世冠之證述
    及扣案之仿ＢＥＲＥＴＴＡ廠八四型半自動手槍、內政部警
    政署刑事警察局（下稱刑事局）就上開槍枝所為之九十五年
    九月八日刑鑑字第０九五０一０七九九二號鑑定書一份（偵
    查卷第五十五頁至第五十八頁參照）資為論據。
四、證據能力部分：本案檢察官所舉之證據，性質上屬被告以外
    之人於審判外之陳述者，被告及其辯護人於法院調查證據時
    ，均表示對於證據能力沒有意見，且未於言詞辯論終結前聲
    明異議，本院審酌該等證據作成時之情況，認為適當，爰依
    刑事訴訟法第一百五十九條之五之規定，採為證據。
五、訊據被告乙○○固不否認扣案之上開具有殺傷力之槍枝係在
    其所駕駛之上開車輛內查獲之事實，惟堅詞否認有何持有具
    有殺傷力槍枝之犯行，辯稱：扣案這支槍枝不是我的，當時
    我車上後座還載有綽號「阿敏」之甲○○及綽號「阿弟仔」
    之丁○○二人，當天遇到警察臨檢，「阿敏」及「阿弟仔」
    就臨時跳車逃逸，只剩這支槍枝留在車上，這是「阿敏」留
    下的，不是我的等語。
六、經查：
  (一)被告乙○○於九十五年七月十九日晚間六時四十分許，為警
    於其所駕駛之車牌號碼０四三八－ＫＤ號自用小客車右前座
    放置之手提包內，查獲改造手槍一支之事實，為被告所是認
    ，並有改造手槍一支扣案可證。又扣案之槍枝經送刑事局以
    性能檢驗法及試射法鑑定，結果認：送鑑手槍一支（槍枝管
    制編號0000000000），係由仿ＢＥＲＥＴＴＡ廠
    八四型半自動手槍製造之槍枝，換裝土造金屬槍機、槍管而
    成之改造手槍，機械性能良好，可擊發適用子彈，認具殺傷
    力等語，有上開鑑定書一份在卷可稽，足認扣案之手槍確屬
    可發射子彈具有殺傷力之改造手槍無訛。
  (二)證人丁○○於本院審理時證稱：我的綽號叫做「阿弟仔」，
    九十五年七月十九日我跟被告、甲○○（綽號「阿敏」）一
    起乘坐被告的車，被告離開去取車時，我跟甲○○就在飯店
    的電腦室等被告，我看到甲○○拿著一個小的手拿包，等被
    告到了，我跟甲○○一起上車，甲○○也將手拿包一起拿上
    車，並用雙手拿著放在大腿上，甲○○一路上都拿著這個手
    拿包不離手，我自己是帶一個登山用的大背包，我們先去吃
    飯，後來要去土城找我的朋友「阿輝」，接著又回到臺北市
    ○○○路一帶，被告說要去收錢，因車子的玻璃是透明的，
    我是脫逃的人犯，萬一有警察臨檢就很危險，所以就跟著被
    告上樓去，甲○○在車內；後來我跟被告下樓時，看到二名
    警察騎著機車在巡邏，被告就叫甲○○坐到駕駛座顧車，後
    來警察靠近我們，我很緊張，一直說「怎麼辦、怎麼辦？」
    ，被告就叫甲○○下車，甲○○跟我一起作到後座，被告自
    己坐到駕駛座。當警察臨檢時，警察要被告拿出行照及駕照
    ，並且要被告將鑰匙拿出，車子熄火，甲○○就叫被告：「
    先走，衝」，被告就照甲○○指示衝，我說：「要衝到哪裡
    去」，我就把車門打開跳車，跳車後就拼命跑，這是當天的
    情形。今天出來開庭作證，看到甲○○，他的長相覺得有點
    印象，作證前甲○○問我：「你怎麼說？」，我說：「三個
    人在車上」，甲○○說：「不要說我有在車上，說不認得就
    好」，因為這段對話，讓我回憶起甲○○的聲音，我可以確
    認九十五年七月十九日甲○○確實與我及被告一起在車上等
    語（本院九十七年三月十八日審判筆錄參照）。
  (三)證人即當時查獲之員警謝君年於本院審理時證稱：九十五年
    七月十九日我和另一位同仁王明煌收到一一０通報在臺北市
    ○○○路二段五十八號二樓有討債糾紛，我們前往處理時，
    看到被告從大樓內走出來上車，當時車內的後座還有二個人
    ，我就上前盤查，被告拿駕照給我，我請他將汽車排檔放到
    Ｐ檔，他遲疑了二、三分鐘，仍然把排檔放在Ｄ檔，後座的
    乘客有跟他說話，接著就從長春路往中山北路之方向就加速
    跑掉，直到中山北路及長春路口時，後座的二名男子分別從
    左右車門跑掉，被告又右轉長春路口，另一位警員王明煌騎
    機車擋住被告車前，問被告為何要跑，請他出來，並且在副
    駕駛座找到一個裝有扣案槍枝之手拿包，這個手拿包小小的
    ，是可以夾在腋下的包包，被告說不是他的，是後面二名乘
    客的，但是他不知道真實姓名，只知道綽號是「阿敏」、「
    阿弟仔」等語（本院九十六年十二月二十四日審判筆錄參照
    ）。
  (四)經核證人丁○○、謝君年的證述內容可知：(1)當日被告所駕
    駛之上開汽車內，後座確有二名乘客，即為綽號「阿敏」之
    甲○○及綽號「阿弟仔」之丁○○，且該二人於警察臨檢、
    被告駕車逃逸時，分別從車後左右二門逃走等情，足認被告
    所言不虛；(2)證人謝君年證稱：臨檢時車內之後座乘客曾向
    被告說話等語，核與證人丁○○證稱：警察臨檢時，「阿敏
    」說：「先走、衝」等語相符，亦與被告辯稱：「阿敏」說
    他被通緝，叫我趕快開走等語相符；再者(3)證人謝君年證述
    當日在副駕駛座所查獲手拿包之大小是小型可以夾在腋下的
    包包，與證人丁○○所述：當日車內除了我的登山背包外，
    另一個就是「阿敏」不離手之小型手拿包等語相符；則以證
    人丁○○之供述內容以觀，均與當日查獲員警謝君年之證述
    大致相符，且無任何矛盾之情，參以本院九十七年三月十八
    日開庭時，證人丁○○表示對證人甲○○之長相有印象，並
    且作證前曾聽到證人甲○○說話之聲音，使證人丁○○回憶
    起甲○○之聲音，因此確定當日持手拿包之人為證人甲○○
    無誤等情，本院因認證人丁○○無誤認之可能，且依其證述
    時誠懇之神情及說明事實過程之仔細程度等整體以觀，其所
    為之證言可信性極高，足認當日員警所查獲裝有扣案槍枝之
    手拿包並非被告所有，而係證人甲○○遺留在車上等情甚明
    。
  (五)證人甲○○雖於本院審理時到庭證稱：九十五年七月十九日
    未與被告及證人丁○○見面，亦未曾與被告及證人丁○○同
    車及用餐，也沒有見過扣案之上開槍枝等語（本院九十六年
    五月二十一日、九十六年十二月二十四日、九十七年三月十
    八日審判筆錄參照），然此部份業據證人丁○○證述明確，
    證人甲○○所述顯與被告及證人丁○○相去甚遠，參以(1)本
    院九十七年三月十八日開庭時，證人丁○○作證前，證人甲○○甚至要求證人丁○○作證時不要說出其當時亦在車內而
    為偽證，此業據證人丁○○證述在卷（同上審判筆錄參照）
    、(2)證人甲○○作證時，本院命證人丁○○與甲○○對質，
    並請證人甲○○詳細說明九十五年七月十九日當天是否曾與
    被告及證人丁○○見面、同車、用餐，證人甲○○皆閃爍其
    詞，不願正面回答而逃避問題等情，足認證人甲○○與本案
    具有利害關係，無法期待證人甲○○承認扣案槍枝為其所有
    自願擔負刑責而誠實證述當時情況，是證人甲○○之證述顯
    不可採，不得為不利於被告之認定。至於證人甲○○是否另
    涉犯違反槍砲彈藥刀械管制條例及偽證罪嫌，應由檢察官另
    為適法之處理。
  (六)另外，證人謝君年於查獲本件裝有扣案槍枝之手拿包時，同
    時在上開手拿包內亦查獲證人丙○○之汽車行照及技工執照
    ，而被告於檢察官於偵查時供稱：「阿敏」之行動電話門號
    為0000000000號等語（偵查卷第三十八頁訊問筆
    錄參照），為此，檢察官乃於偵查中調查上開門號之行動電
    話登記為何人使用，並由檢察事務官傳喚證人丙○○、王啟
    源、胡世冠作證，辯護人並於本院審理時聲請傳喚證人丙○○到庭作證，其等證述內容略為：(1)證人丙○○於偵查及本
    院審理時證稱：九十五年七月間我所經營之汽車材料行失竊
    ，當時我的身分證、駕照、行照、技工執照、健保卡等證件
    都一起被偷，偵查卷第三十一頁的技工執照及汽車行照都是
    我的，當時我有去警局報案等語（偵查卷第一二０頁至第一
    二一頁詢問筆錄、本院九十七年三月十八日審判筆錄參照）
    、(2)證人王啟源證稱：我是和宇寬頻公司之副總經理特助，
    門號0000000000號電話號碼是和宇寬頻公司之門
    號，這支門號之申請人為大陸地區人民趙金山等語（偵查卷
    第六十八頁詢問筆錄參照）、(3)證人胡世冠證稱：我不認識
    趙金山，不知道為何會用我的聯絡電話及住址申請0000
    000000號之行動電話等語（偵查卷第一０六頁詢問筆
    錄參照），是依上開三位證人之證述內容以觀，均與本院認
    定被告是否持有扣案之上開槍枝無涉，無法作為認定本件犯
    罪事實之證據，附此敘明。
七、綜上所述，檢察官所舉證據均不足以證明被告乙○○有涉犯
    持有具殺傷力之槍枝之犯行，此外，復查無其他積極證據足
    資證明被告乙○○涉犯上開之犯行，自屬不能證明被告乙○○犯罪，揆諸前開說明，本件應諭知無罪之判決。
據上論斷，應依刑事訴訟法第三百零一條第一項，判決如主文。
本案經檢察官呂俊儒到庭執行職務。
中    華    民    國    97    年    4     月    7     日
                  刑事第九庭審判長法  官  林怡秀
                                  法  官  徐淑芬
                                  法  官  葉珊谷
以上正本證明與原本無異。
檢察官如不服本判決，應於判決送達後10日內，向本院提出上訴
狀（被告於本件無上訴利益）。
                                  書記官  顏淑華
中    華    民    國    97    年    4     月    7     日


司法院資訊處製作；財團法人民間司法改革基金會備份。
